臺灣高雄地方法院刑事判決　　　　　　　　　　　　九十三年度訴字第一四二號
　　公　訴　人　臺灣高雄地方法院檢察署檢察官
　　被　　　告　甲○○
右列被告因常業詐欺等案件，經檢察官聲請簡易判決處刑（九十二年度偵字第二五八
三四、二五八三五、二五八三六、九十三年度偵字第六一八、九五一號），本院認不
宜以簡易判決處刑，改以通常程序審理，本院判決如左：
    主  文
甲○○幫助常業詐欺，累犯，處有期徒刑柒月。因犯洗錢罪所得新台幣陸仟元，沒收
之。如全部或一部不能沒收時，應以其財產抵償之。
    事  實
一、甲○○前於民國八十六年間因違反肅清煙毒條例案件，經本院判處有期徒刑二年
    確定，於八十六年五月二十九日入監執行，於八十七年八月二十一日縮短刑期假
    釋出獄，假釋期間付保護管束，於八十八年五月六日保護管束期滿，視為執行完
    畢。又甲○○為年過三十之人，已有相當之社會經驗，在得預見收購存簿之人常
    為非法犯罪集團份子，且收購帳戶之目的，即係用以詐欺不知情之社會大眾與隱
    匿掩飾犯罪所得財物或財產上利益，並藉此逃避檢警人員之追緝，竟不顧後果，
    基於幫助常業詐欺及洗錢之不確定故意，於民國九十二年十月五日，在高雄縣鳳
    山市五甲大廟口，將其於高雄鼓岩郵局開立，局號0000000，帳號000
    0000號之存簿，以新台幣（下同）六千元之代價，將上開郵局帳戶之存簿、
    密碼及提款卡均出賣予姓名年籍不詳綽號「臭水」之人所組之詐財集團，容認「
    臭水」等人組成之犯罪集團使用其帳戶向不特定民眾詐財匯款之用，幫助渠等行
    常業詐欺及洗錢之不法情事，而不違其本意。嗣該集團取得上開甲○○販出之帳
    戶後，即由其中不詳姓名年籍自稱「錢先生」、「林組長」、「李組長」等成年
    人，共同基於意圖為自己不法所有之概括犯意，自九十二年十月下旬起，以電話
    聯絡方式，向不特定民眾誆稱中華電信股份有限公司有電話保證金或寬頻網路費
    用可退，需至提款機查詢有無退款之方式為由，誘使不特定人將帳戶內之存款匯
    入前開甲○○之帳戶內，致有庚○○等如附表所示之人，因誤信前述事項為真而
    陷於錯誤，即依該集團之指定，於如附表所示之時間，先後匯入附表所示之款項
    至甲○○申設之帳戶。嗣因庚○○等人於事後察覺有異，於電詢其存款郵局或銀
    行後驚覺受騙，乃分別報警循線查獲甲○○，始查知上情。
二、案經庚○○、丁○○、戊○○、丙○○及乙○○訴由高雄市政府警察局鼓山分局
    報請臺灣高雄地方法院檢察署檢察官偵查聲請本院為簡易判決，經本院改以通常
    程序審理。
    理  由
一、訊據被告甲○○固不否認有將前開帳戶以六千元之價格，販賣予綽號「臭水」之
    人，惟矢口否認有何幫助常業詐欺及幫助洗錢犯行，辯稱：伊不知道被害人如何
    被騙云云。經查：
（一）右揭犯罪事實，業據告訴人丙○○、乙○○、庚○○、丁○○及戊○○等人於
      警偵訊時指述詳實，並有被告郵政儲金立帳申請書、開戶資料及高雄鼓岩郵局
      存提款紀錄與被害人江素人等人之交易明細表等件證物附卷可稽，足見被害人
      確有受詐欺集團販子詐騙而匯款至被告前開帳戶，並由詐欺集團販子將匯入之
      款項提領一空。
（二）查金融存款帳戶，事常攸關個人財產權之保障，透過與存戶印鑑章之結合，更
      具有個人專屬性及私密性，若非本人或與本人有相當關係之人，難有理由許可
      流通使用帳戶、印章。縱偶有特殊理由將帳戶、印章交付他人之需，亦必深入
      瞭解該帳戶之使用情形，甚亦對之加以監督防弊。而現今國內社會層出不窮之
      寄發信函、寄發電子郵件、撥打電話、傳送簡訊等等類似方法以詐騙他人交付
      財物之不法份子，經常伺機收購人頭帳戶，於被害人受騙後將金錢轉入人頭帳
      戶後，再利用人頭帳戶之存款帳戶、印章、存摺、提款卡及密碼轉帳取款，以
      掩飾渠等之不法行徑，避免執法人員追究、處罰，並確保犯罪所得之不法利益
      ，此從一般社會新聞報導及坊間耳語皆可得知，在客觀上當得預見一般取得他
      人金融存款帳戶使用之行徑當常與財產犯罪密切相關。又現行金融市場之一般
      開戶手續，僅需本人持其身份證正本及印鑑章加上相當低廉之存款即可開戶，
      常人若有使用金融帳戶之必要，何不自行申請開戶，為何要以支出代價之方式
      向他人購買金融帳戶，堪見購買他人帳戶之人多有犯罪或掩飾犯行之不法用途
      。被告係年過三十歲，具有相當之經歷及社會經驗之人，對於前述各社會現象
      ，均無法推諉不知，其以新台幣六千元之代價將己帳戶出賣予他人，顯有幫助
      他人犯常業詐欺及洗錢之不確定故意。綜上所述，本案事證業已明確，被告犯
      行洵堪認定，應依法論科。
二、核被告甲○○所為，係犯刑法第三百四十條、第三十條第一項之幫助常業詐欺罪
    及洗錢防制法第九條第一項、刑法第三十條第一項之幫助洗錢罪。被告以為他人
    犯罪之意，為常業詐欺及洗錢之構成要件以外行為而幫助他人犯罪，為從犯，應
    依刑法第三十條第二項之規定減輕其刑。被告以一販售帳戶行為供詐騙集團常業
    詐欺及洗錢之用，係一行為觸犯前開二罪名，為想像競合犯，應依刑法第五十五
    條之規定從一重之幫助常業詐欺罪處斷。又被告有如事實欄所載之前科，有臺灣
    高等法院被告全國前案紀錄表及刑案資料查註紀錄表各一份在卷可查，其於受有
    期徒刑之執行完畢後，五年內再犯本件有期徒刑以上之罪，為累犯，應依刑法第
    四十七條規定，加重其刑，應先加後減之。爰審酌被告犯罪之動機僅在圖得微薄
    利益，然其出售帳戶供他人逃避犯罪之查緝，卻嚴重破壞社會治安及有礙金融秩
    序，助長犯罪歪風，並增加犯罪追緝之困難性，復衡其犯罪之動機、目的、手段
    、所獲之利益及所生之危害等一切情狀，酌情量處如主文所示之刑，以資懲儆。
三、至被告因販賣帳戶供他人洗錢，因而獲取六千元之現金，此為其因犯洗錢防制法
    第九條第一項洗錢罪所得之財物，且又非應發還被害人或第三人，業據被告供述
    甚明，自應依洗錢防制法第十二條第一項規定，不問屬於犯人與否，併予宣告沒
    收之。如全部或一部不能沒收時，應以其財產抵償之。
據上論斷，應依刑事訴訟法第四百五十二條、第二百九十九條第一項前段，洗錢防制
法第九條第一項、第十二條第一項，刑法第十一條、第三百四十條、第三十條第二項
、第四十七條、第五十五條，罰金罰鍰提高標準條例第一條前段，判決如主文。
本案經檢察官己○○到庭執行職務。
中    華    民    國      九十三      年      七      月     二十二     日
                                  臺灣高雄地方法院刑事第四庭
                                    審判長法  官  吳  永  宋
                                          法  官  黃  惠  玲
                                          法  官  林  勇  如
右正本證明與原本無異。
如不服本判決，應於判決送達後十日內，向本院提出上訴狀。
                                          書記官  許  雅  惠
中    華    民    國      九十三      年      七      月     二十二     日
附錄論罪科刑法條：
刑法第三百四十條：
以犯第三百三十九條之罪為常業者，處一年以上七年以下有期徒刑，得併科五萬元以
下罰金。
洗錢防制法第九條
犯第二條第一款之罪者，處五年以下有期徒刑，得併科新臺幣三百萬元以下罰金。
犯第二條第二款之罪者，處七年以下有期徒刑，得併科新臺幣五百萬元以下罰金。
以犯前二項之罪為常業者，處三年以上十年以下有期徒刑，得併科新臺幣一百萬元以
上一千萬元以下罰金。
法人之代表人、法人或自然人之代理人、受雇人或其他從業人員，因執行業務犯前三
項之罪者，除處罰行為人外，對該法人或自然人並科以各該項所定之罰金。但法人之
代表人或自然人對於犯罪之發生，已盡力監督或為防止行為者，不在此限。
犯前四項之罪，於犯罪後六個月內自首者，免除其刑；逾六個月者，減輕或免除其刑
；在偵查或審判中自白者，減輕其刑。
附表：
┌──┬───┬──────────┬────────────────┐
│編號│告訴人│時間（民國）        │金額（新台幣）                  │
├──┼───┼──────────┼────────────────┤
│ 一 │庚○○│九十二年十月二十二日│十五萬四千五百八十五元（起訴書誤│
│    │      │                    │載為十五萬四千七百零三元）      │
├──┼───┼──────────┼────────────────┤
│ 二 │丁○○│九十二年十月二十三日│一萬七千二百三十六元            │
├──┼───┼──────────┼────────────────┤
│ 三 │戊○○│九十二年十月二十四日│五萬七千七百六十八元            │
├──┼───┼──────────┼────────────────┤
│ 四 │丙○○│九十二年十月二十四日│十六萬一千二百二十六元          │
├──┼───┼──────────┼────────────────┤
│ 五 │乙○○│九十二年十月二十四日│一萬七千九百七十二元（起訴書誤載│
│    │      │                    │為一萬八千元）                  │
└──┴───┴──────────┴────────────────┘
